【裁判字號】    95,重訴,16
【裁判日期】    950524
【裁判案由】    毒品危害防制條例等
【裁判全文】
臺灣高雄地方法院刑事判決              95年度重訴字第16號
公  訴  人  臺灣高雄地方法院檢察署檢察官
被      告  甲○○
                    （
指定辯護人  劉思龍律師
上列被告因毒品危害防制條例等案件，經檢察官提起公訴（95年
度偵字第2982號），本院判決如下：
    主  文
甲○○運輸第一級毒品，處有期徒刑拾肆年，褫奪公權捌年。扣
案之第一級毒品海洛因貳包（驗後合計淨重貳佰捌拾壹點肆柒公
克，空包裝重拾柒點零壹公克，含包裝袋），沒收銷毀之；紅花
色夾藏袋壹個，沒收之。
    事  實
一、甲○○基於運輸第一級毒品海洛因及私運此等管制物品進口
    之犯意，於民國94年12月31日，自高雄小港國際機場搭乘越
    南太平洋航空公司（下稱越南航空公司）BL699 號班機出境
    前往越南旅遊，嗣於94年12月31日至95年1 月13日間某日，
    再轉往柬埔寨國與某姓名年籍不詳、自稱「吳先生」之人碰
    面後，以美金5,000 元之代價，向該名「吳先生」販入海洛
    因2 包（合計淨重291.47公克，空包裝重17.01 公克），並
    將販入毒品以紅花色夾藏袋包覆後藏置於自己穿著之束褲內
    ，於95年1 月13日搭乘越南航空公司所屬BL-698號班機，私
    運前開毒品入境臺灣，旋於同日晚上11時30分許，在高雄市
    小港區高雄國際機場（下稱高雄國際機場）入境海關檢查室
    為警查獲，並扣得上開海洛因2 包及紅花色夾藏袋1 個等物
    。
二、案經行政院海岸巡防署南部地區巡防局移送臺灣高雄地方法
    院檢察署檢察官偵查起訴。
    理  由
一、本判決所引用據以認定被告甲○○上開犯罪事實之各項證據
    ，均於準備程序中使當事人及辯護人就其證據能力之有無表
    示意見，當事人、辯護人對其證據能力均不爭執，嗣本院於
    審判期日，復依各該證據不同之性質，依法定調查程序及法
    定調查方法逐一調查，並使當事人、辯護人表示意見，本院
    亦查無法定證據取得禁止或證據使用禁止之情形，故認所引
    用各項證據資料，均具證據之適格，合先敘明。
二、被告於本院審理中坦承其於上開時、地購買海洛因，且將所
    購買之海洛因夾帶返臺，嗣於上開時、地為警查獲，並扣得
    上開海洛因等扣押物品，因而確有私運管制物品海洛因入境
    臺灣之事實，惟辯稱：伊將上開毒品夾帶入境係為自己施用
    之目的云云；辯護意旨則認：被告夾帶上開海洛因入境，既
    為自己施用之目的，並無運輸之故意，應不成立毒品危害防
    制條例之運輸第一級毒品罪嫌。經查：
（一）被告於94年12月31日搭乘飛機出境，復於95年1 月13日搭
      機返臺之事實，除據被告供明在卷外，並有入出境查詢結
      果資料1 紙在卷可稽。又被告於95年1 月13日晚上11 時
      許搭機返回高雄國際機場時，經警方會同海關人員共同查
      獲被告以上述方式夾帶海洛因，並扣得上開海洛因等物品
      之事實，則有海巡署南部地區巡防局高雄市機動查緝隊搜
      索扣押筆錄、扣押物品目錄表各1 份及查獲照片2 張附卷
      足據，且有上開物品扣案可證。而該扣案之海洛因經送鑑
      定結果，確屬第一級毒品海洛因無訛（驗後合計淨重
      291.47公克，空包裝重17.01 公克），此有法務部調查局
      95年3 月21日調科壹字第220022452 、000000000 號鑑定
      通知書2 紙附卷可佐，均堪認屬真實。
（二）按所謂「運輸」毒品，係指轉運輸送毒品，亦即由一地轉
      運輸送另一地，係指單純運輸並無他項目的而言，苟因有
      他項目的而運輸，則他項目的如果構成犯罪，即應分別情
      形按牽連犯或想像競合犯論擬（最高法院92年度台上字第
      1288號判決意旨參照）。又所謂運輸並不以為他人轉運輸
      送為必要，即為自己轉運輸送者亦包括在內（最高法院82
      年度第3 次刑事庭會議參照）。故為自己施用之目的，未
      經許可自國外攜帶毒品入境，其既有私自運輸之犯意，自
      非單純之持有煙毒（司法院83年1 月13日（83）廳刑一字
      第01159 號函參照）。本件被告以上揭搭機夾帶之方式，
      將第一級毒品海洛因自柬埔寨轉運輸送來臺，且被告於本
      院審理時亦坦承知悉所夾帶者均係海洛因，同時瞭解夾帶
      海洛因回臺乃法所不許，其竟仍利用上述夾帶海洛因之方
      式，意圖闖關入境，揆諸首揭說明，則被告確有運輸第一
      級海洛因之犯意甚明。至被告雖辯稱購買海洛因入境之目
      的係為供自己施用，縱認屬實，亦僅能認定被告除具有運
      輸海洛因之犯意外，尚基於施用海洛因之目的而運輸，設
      如被告運輸後確另構成施用海洛因之罪，依上述說明，除
      仍須論以運輸海洛因之罪外，更須與施用海洛因部分以牽
      連犯論擬，尚不得因此即認被告不能成立運輸海洛因之罪
      。是辯護意旨認被告為供自己施用而將海洛因夾帶回臺，
      並不成立運輸毒品罪嫌等語，尚無可採。
（三）綜上所述，足證被告確係基於運輸第一級毒品海洛因之犯
      意，夾帶第一級毒品海洛因私運返臺甚明，本案事證已臻
      明確，被告犯行，堪以認定，應予依法論科。
三、查海洛因係屬毒品危害防制條例第2 條第2 項第1 款之第一
    級毒品，亦屬行政院依據懲治走私條例第2 條第4 項所頒訂
    「懲治走私條例公告管制物品項目及其數額」之公告甲項第
    4 款所列之管制進出口物品。又「禁煙禁毒治罪條例所稱之
    運輸，係就其行為而言，不以國外輸入國內或國內輸出國外
    為限，其在國內運送者，亦屬之。至零星夾帶或短途持送自
    得斟酌實際情形，依持有煙毒罪論科」，固經司法院院解字
    第3541號解釋在案，惟該解釋係指無運輸或販賣之意圖單純
    持有煙毒者而言，並非謂凡零星夾帶或短途持送煙毒者不問
    其犯意如何概論以持有煙毒之罪（司法院院解字第3853號解
    釋意旨參照）。本件被告自越南夾帶淨重高達291.47公克（
    空包裝重17.01 公克）之第一級毒品海洛因私運輸入臺灣，
    已非所謂「零星夾帶」或「短途持送」之情形，參諸上開解
    釋意旨，自已該當運輸第一級毒品海洛因之構成要件。是核
    被告所為，係犯毒品危害防制條例第4 條第1 項之運輸第一
    級毒品罪及懲治走私條例第2 條第1 項之私運管制物品進口
    罪。被告持有海洛因進而運輸，其持有之低度行為應為運輸
    之高度行為所吸收，不另論罪。被告以1 行為觸犯上開2 罪
    名，為想像競合犯，依刑法第55條之規定，應從較重之運輸
    第一級毒品罪處斷。
四、查被告上開所犯運輸第一級毒品罪之法定本刑為死刑或無期
    徒刑，衡其犯罪動機尚非惡劣，且一般藉由運輸毒品獲取暴
    利之盤商，其數量動輒以公斤計，而本件運輸入境之毒品數
    量未及300 公克，犯罪情節應較輕微，其因一時失慮致罹重
    典，犯罪情狀在客觀上可引起一般人同情，尚可憫恕，倘科
    以法定最輕本刑之無期徒刑，猶嫌情輕法重，爰依刑法第59
    條之規定，酌量減輕其刑。本院審酌被告自國外運輸第一級
    毒品海洛因返臺，數量有291.47公克（空包裝重17.01 公克
    ），若經轉售或轉讓與他人施用，對社會仍有潛在之危險性
    ，倘未予嚴厲規範，影響所及，無異開啟大型毒梟以化整為
    零之方式，借用人頭，進而運毒入境之方便管道，如此一來
    ，對毒品危害之防堵將出現明顯之漏洞，其隱藏之危害亦非
    微小，是被告所為仍應予相當程度之刑事責難；惟另考量被
    告前於81年間有妨害家庭前科外，並無其他不良犯罪紀錄，
    此有本院被告院內索引卡紀錄表、臺灣高等法院被告全國前
    案紀錄表及臺灣高雄地方法院檢察署刑案資料查註紀錄表各
    1 份在卷可按，而其運輸之毒品及時查獲，尚未流入市面造
    成實害，且犯罪後大致坦認犯行，非無悔意，犯後態度尚佳
    等一切情狀，酌情量處如主文所示之刑。又依被告所犯運輸
    第一級毒品罪之性質，本院認有另有褫奪公權之必要，爰依
    刑法第37條第2 項規定，併予宣告褫奪公權8 年。
五、扣案之海洛因2 包均為第一級毒品，經鑑定結果合計淨重
    291.47公克（空包裝重17.01 公克），已如上述，惟經美國
    緝毒署駐香港辦事處，依據「駐美國台北經濟文化代表處與
    美國在台協會間之司法互助協定」，向行政院海巡署函請提
    供本件獲案之海洛因毒品協助化驗分析，經海巡署函轉本院
    後已同意提撥在案，此有行政院海岸巡防屬95年4 月11日函
    文、950404美國緝毒署駐香港辦事處袁進處長來函及其譯文
    ，及本院同意提撥扣案海洛因樣品10公克之函文各1 紙附卷
    可憑，故扣案海洛因實際淨重應僅剩281.47公克，此部分應
    依毒品危害防制條例第18條第1 項前段規定，併予宣告沒收
    銷燬。又包裝袋因包覆該毒品，其上顯留有該毒品之殘渣，
    衡情已難絕對與所包覆之毒品析離，自應整體視之為毒品，
    併予宣告沒收銷毀。至鑑驗耗用之海洛因既已滅失，自無庸
    宣告沒收銷燬。又扣案之紅花色夾藏袋用以包裝毒品，藉以
    運輸入境，為被告所有供本件犯罪所用之物，業據其供明在
    卷，惟其上並未殘留海洛因陽性反應，有卷附高雄醫學大學
    中和紀念醫院95年4 月18日檢驗報告可按，是應依毒品危害
    防制條例第19條第1 項前段宣告沒收。另被告雖將上開毒品
    夾藏於所穿著之束褲內，然該束褲為被告本來所穿著衣物之
    一，即便被告未夾帶毒品入境，仍須穿著該束褲返臺，足見
    其用途仍係直接供穿著所用，夾帶毒品僅係附隨之間接用途
    ，尚難認該束褲3 件係供運輸毒品犯罪直接所用，自無從併
    予宣告沒收（最高法院51年度台非字第13號判例意旨、同院
    91年度台上字第5240號判決意旨參照），附此敘明。
據上論斷，應依刑事訴訟法第299 條第1 項前段，毒品危害防制
條例第4 條第1 項、第18條第1 項前段、第19條第1 項前段，懲
治走私條例第2 條第1 項、第11條，刑法第11條、第55條、第59
條、第37條第2 項，判決如主文。
本案經檢察官乙○○到庭執行職務。
中    華    民    國    95    年    5     月    24    日
                  鳳山刑事第2 庭
                          審判長法  官  邱明弘
                                法  官  譚德周
                                法  官  李嘉益
以上正本證明與原本無異。
如不服本判決，應於收受送達後10日內向本院提出上訴書狀。
中    華    民    國    95    年    5     月    24    日
                                書記官  郭南宏
附錄本案論罪科刑法條全文
毒品危害防制條例第4條第1項：
    製造、運輸、販賣第一級毒品者，處死刑或無期徒刑；處無
    期徒刑者，得併科新臺幣1 千萬元以下罰金。
懲治走私條例第2條第1項：
    私運管制物品進口、出口逾公告數額者，處7 年以下有期徒
    刑，得併科新臺幣3百萬元以下罰金。


司法院資訊處製作；財團法人民間司法改革基金會備份。
